【裁判字號】    98,簡上,203
【裁判日期】    981231
【裁判案由】    詐欺
【裁判全文】
臺灣基隆地方法院刑事判決             98年度簡上字第203號
上  訴  人
即  被  告  丙○○
上列被告因詐欺案件，不服本院基隆簡易庭98年度基簡字第1321
號，中華民國98年10月30日第一審簡易判決（聲請案號：98年度
偵字第4296號）提起上訴，本院管轄之第二審合議庭判決如下：
    主  文
上訴駁回。
丙○○緩刑貳年。
    事實及理由
一、本案經本院審理結果，認第一審判決以被告丙○○係犯刑法
    第30條第1 項前段（原審漏載前段）、第339 條第1 項之幫
    助詐欺罪，而判處被告有期徒刑4 月，如易科罰金以新台幣
    1,000 元折算1 日，其認事用法均無違誤，量刑亦屬適當，
    應予維持，並引用第一審判決書記載之事實、證據及理由（
    如附件）。
二、被告即上訴人上訴意旨略以：被告年輕識淺，不知提款卡如
    何遺失，期能諭知緩刑等語。
三、訊據上訴人即被告丙○○對於本件幫助詐欺之犯行，坦承不
    諱，並據被害人丁○○、甲○○於警詢時證述明確，復有台
    灣土地銀行營業部函暨開戶資料、交易資料查詢單、自動櫃
    員機交易明細表附卷可稽，堪信被告自白與事實相符。本件
    事證明確，其犯行洵堪認定。
三、核被告丙○○所為，係犯有刑法第30條第1 項前段、第339
    條第1 項之幫助詐欺罪。被告係基於幫助之犯意提供其帳戶
    ，為幫助犯，應依刑法第30條第2 項按正犯之刑減輕之。原
    審審酌被告隨意提供個人個人極為重要之金融帳戶，供詐騙
    行為人獲取犯罪所得，影響社會正常交易安全及秩序，及犯
    後態度等一切情狀，量處被告有期徒刑4 月，如易科罰金以
    新台幣1,000 元折算1 日，其認事用法並無違誤，量刑亦屬
    恰當，應予維持，被告上訴指摘原審簡易判決不當，為無理
    由，應予駁回。
四、惟本院審酌被告前未曾受有期徒刑以上刑之宣告，有本院被
    告全國前案紀錄表在卷可按，本件犯行係一時失察，致罹刑
    章，被告已與本案之被害人林婉汶、丁○○達成調解，有本
    院調解書1 份在卷可按，本院認本件刑之宣告，已足收警惕
    之效，因認所處之刑，以暫不執行為適當，併予宣告緩刑2
    年，以策自新。
據上論斷，應依刑事訴訟法第455 條之1 第3 項、第368 條、第
373 條，刑法第74條第1 項第1 款，判決如主文。
本案經檢察官乙○○到庭執行職務。
中    華    民    國    98    年    12    月    31    日
                  刑事第三庭審判長法  官  鄭景文
                                  法  官  陳姵君
                                  法  官  黃永定
以上正本證明與原本無異。
本件判決不得上訴。
中    華    民    國    98    年    12    月    31    日
                                  書記官  劉珍珍
附件
臺灣基隆地方法院刑事簡易判決        98年度基簡字第1321號
聲  請  人  臺灣基隆地方法院檢察署檢察官
被      告  丙○○  男  25歲（民國○○年○○月○○日生）
                    身分證統一編號：Ｚ000000000號
                    住基隆市○○區○○路176巷29之4號5樓
上列被告因詐欺案件，經檢察官聲請以簡易判決處刑（98年度偵
字第4296號、第4399號），本院判決如下：
    主      文
丙○○幫助意圖為自己不法之所有，以詐術使人將本人之物交付
，處有期徒刑肆月，如易科罰金，以新臺幣壹仟元折算壹日。
    事實及理由
一、本件犯罪事實及證據，除事實欄第17行「18時49許」補充為
    「18時49分許」，第19行之末補充「嗣因甲○○、丁○○事
    後均發覺受騙，分別報警處理，始為警循線查悉上情。」，
    證據欄第7 至8 行「其帳戶內金錢在98年5 月21日即提領一
    空，之後未再存入金錢」更正為「其帳戶於98年6 月21日滾
    入之利息金額為0 ，顯見其帳戶內存款數額係長期保持甚為
    低微之情形」外，其餘均引用檢察官聲請簡易判決處刑書之
    記載（如附件）。
二、論罪科刑：
  (一)按刑法上之幫助犯，係指以幫助之意思，對於正犯資以助力
    ，而未參與實施犯罪之行為者而言（最高法院49年臺上字第
    77號著有判例可資參考）。被告丙○○基於幫助他人詐欺取
    財之犯意，提供其所有郵局帳戶之提款卡及密碼予犯罪集團
    成員，供詐騙被害人取得財物之用，僅係參與犯罪構成要件
    以外之行為，在無證據證明被告係以正犯而非以幫助犯之犯
    意參與，或被告有參與詐騙被害人或領取被害人匯入款項等
    詐欺取財之犯罪構成要件行為之情形下，應認其所為係幫助
    犯而非正犯之行為。是核被告所為，係犯刑法第30條第1 項
    前段、第339 條第1 項之幫助詐欺取財罪，爰依刑法第30條
    第2 項規定，按正犯之刑減輕之。
  (二)按幫助犯雖係從屬於正犯而成立，惟幫助犯之成立要件，須
    行為人主觀上有幫助故意，客觀上有幫助行為，始成立幫助
    犯，此所謂幫助故意，須行為人主觀上對於正犯之行為有所
    認識。本件被告雖已預見提供上揭帳戶予該他人使用後可能
    以之為詐欺取財之犯罪工具，然該人所屬詐騙集團之共犯人
    數、詐騙計畫、行騙手法、成員間行為分擔、時間地點、犯
    罪次數等情，具有高度隱密性，終究非外界所能窺知，被告
    僅係提供帳戶供他人使用者，顯難期待其能有超越一般常人
    之認識，而知悉詐騙集團幕後全盤犯罪真相，自無由令其負
    幫助「共同」詐欺取財罪責。
  (三)被告係以提供帳戶之1 個幫助行為，同時幫助詐騙集團詐得
    2 位被害人之財物，係一行為而觸犯數個幫助詐欺取財罪，
    為同種想像競合犯，應依刑法第55條規定，從一情節較重之
    幫助詐欺取財罪處斷。
  (四)爰審酌被告並無前科紀錄，有臺灣高等法院被告前案紀錄表
    在卷可佐，其提供帳戶予他人作為詐欺取財之工具，造成犯
    罪偵查困難，亦使被害人求償無門，幕後犯罪人得以逍遙法
    外，嚴重危害交易秩序、社會治安，犯後否認犯行，態度不
    佳，兼衡其智識程度、造成2 位被害人之財產損害等一切情
    狀，量處如主文所示之刑，並諭知易科罰金之折算標準，以
    資懲儆。至被告將其上開帳戶提款卡及密碼交由詐騙人士使
    用，至今仍未取回，亦未扣案，且非違禁物，為免日後執行
    困難，爰不為沒收之諭知，附此敘明。
三、依刑事訴訟法第449 條第1 項前段、第454 條第2 項，刑法
    第30條第1 項、第339 條第1 項、第30條第2 項、第55條、
    第41條第1 項前段，刑法施行法第1 條之1 第1 項、第2 項
    前段，逕以簡易判決處刑如主文。
四、自簡易判決送達之日起10日內，得向本院提起上訴（應附繕
    本）。
中    華    民    國    98    年    10    月    30    日
                  基隆簡易庭  法  官  張婷妮
以上正本證明與原本無異。
如不服本判決，應於判決送達後10日內，向本院提出上訴書狀，
敘述上訴理由，上訴於本院合議庭，並按他造當事人之人數附具
繕本。
中    華    民    國    98    年    10    月    30    日
                              書記官  簡羽勤
附錄本案論罪科刑法條：
刑法第339 條第1 項
意圖為自己或第三人不法之所有，以詐術使人將本人或第三人之
物交付者，處5 年以下有期徒刑、拘役或科或併科1 千元以下罰
金。
【附件】
臺灣基隆地方法院檢察署檢察官聲請簡易判決處刑書
                                      98年度偵字第4296號
                                      98年度偵字第4399號
    被      告  丙○○  男  25歲（民國○○年○○月○○日生）
                        住基隆市○○區○○路176巷29之4號
                          5樓
                        身分證統一編號：Ｚ000000000號
上列被告因詐欺案件，業經偵查終結，認為宜以簡易判決處刑，
茲將犯罪事實及證據並所犯法條，敘述如下：
        犯罪事實
一、丙○○得預見任意提供自己在金融機構之帳戶供他人使用，
    將幫助他人掩飾詐欺犯罪所得財物之情形下，竟不違背其本
    意，基於幫助詐欺之犯意，於98年7月初，在不詳時地，將
    自己所有之基隆新民郵局帳號00000000000000號帳戶提款卡
    、密碼，交由真實姓名年籍不詳之詐騙集團成員使用。嗣上
    開收取帳戶之詐騙集團成員，（一）於98年7月12日16時23
    分，假稱為「富邦MOMO購物台」客服人員打電話給甲○○，
    謊稱其之前電視購物之付款扣款方式錯誤，且需調查其銀行
    帳戶是否為人頭帳戶，使甲○○不疑有他，於同日17時許，
    至臺北巿忠孝東路四段之自動提款機，依指示將自己銀行帳
    戶內之新臺幣（下同）29989元匯款至丙○○上開郵局帳戶
    內，上開金錢隨即遭人以提款卡提領一空。（二）於98年7
    月12日17時54分許，假稱為「富邦MOMO購物台」總管打電話
    給丁○○，謊稱其之前電視購物之信用卡扣款方式設定錯誤
    ，致將連續12個月進行扣款，且需將銀行帳戶內金錢匯款至
    其指定郵局帳戶後始不會進行扣款，使丁○○不疑有他，於
    同日18時49許，至臺北縣新店巿之自動提款機，依指示將自
    己銀行帳戶內之21017元、5103元匯款至丙○○上開郵局帳
    戶內，上開金錢隨即遭人以提款卡提領一空。
二、案經基隆巿警察局第四分局報告偵辦。
        證據並所犯法條
一、訊據被告丙○○否認有幫助詐欺犯行，辯稱：郵局提款卡是
    在98年7月11、12日左右遺失，帳戶內沒有錢；沒有去辦理
    掛失，沒想到這麼嚴重；不知道為何有人拿我的提款卡去領
    錢；密碼不是以我的個人資料設定的云云。惟查，被害人甲○○、丁○○遭詐騙之部分金錢係轉帳匯款至被告所有基隆
    新民郵局帳戶之事實，業據被害人2人於警詢指訴綦詳。況
    據被告郵局帳戶存提款資料所示，其帳戶內金錢在98年5月
    21日即提領一空，之後未再存入金錢，被告何以在同年7月
    11日攜帶無存款之提款卡出門以備使用，實與常情不符。況
    被告雖辯稱提款卡係在98年7月11、12日遺失，惟上開郵局
    帳戶自98年7月9日起即陸續有被告不認識之「邱淑瑜」「劉
    玉仙」等人匯入數萬元不等金額之情況，且均經遭人以提款
    卡全數提領，與被告辯稱提款卡在7月11日始遺失之日期有
    所出入。而被告所有之郵局提款卡密碼既然非以個人年籍等
    資料而設定，若非被告提供密碼，豈會為人輕易得知？是被
    告辯稱提款卡遺失一節，殊難採信。此外，復有被害人匯款
    單據共3紙、被告在基隆新民郵局存提款明細1份附卷可參，
    其犯嫌堪予認定。
二、被告將自己帳戶之提款卡及密碼等交予他人，供他人實施詐
    欺取財犯行，核其所為，係犯刑法第30條第1項、第339條第
    1項之幫助詐欺取財罪。
三、依刑事訴訟法第451條第1項聲請逕以簡易判決處刑。
  此  致
臺灣基隆地方法院基隆簡易庭
中    華    民    國    98    年    10    月    17    日
                              檢察官  吳  佳  齡
本件正本證明與原本無異
中    華    民    國    98    年    10    月    22    日
                              書記官  林  敬  展
附錄所犯法條：
中華民國刑法第30條
    （幫助犯及其處罰）
    幫助他人實行犯罪行為者，為幫助犯。雖他人不知幫助之情
    者，亦同。
    幫助犯之處罰，得按正犯之刑減輕之。
中華民國刑法第339條
    （普通詐欺罪）
    意圖為自己或第三人不法之所有，以詐術使人將本人或第三
    人之物交付者，處5年以下有期徒刑、拘役或科或併科1千元
    以下罰金。
    以前項方法得財產上不法之利益或使第三人得之者，亦同。
    前二項之未遂犯罰之。
附記事項：
    本件係依刑事訴訟法簡易程式辦理，法院簡易庭得不傳喚被
告、輔佐人、告訴人、告發人等出庭即以簡易判決處刑；被告、
被害人、告訴人等對告訴乃論案件如已達成民事和解而要撤回告
訴或對非告訴乃論案件認有受傳喚到庭陳述意見之必要時，請即
另以書狀向簡易法庭陳述或請求傳訊。

司法院資訊處製作；財團法人民間司法改革基金會備份。
